【裁判字號】    95,抗,97
【裁判日期】    950425
【裁判案由】    聲明異議
【裁判全文】
臺灣高等法院臺南分院民事裁定  95年度抗字第97號
抗  告  人
即 債務 人  甲○○
相  對  人
即 債權 人  台灣省合作金庫銀行股份有限公司
法定代理人  蘇金豊
上列抗告人因與相對人間聲請給付借款強制執行事件而聲明異議
，對於中華民國95年2月22日臺灣臺南地方法院所為裁定（民國8
9年度執字第11361號），提起抗告，本院裁定如下：
    主  文
抗告駁回。
抗告訴訟費用新台幣壹仟元由抗告人負擔。
    理  由
一、本件抗告人於原審聲明異議意旨略以：按執行法院定底價時
    ，應詢問債權人及債務人之意見，但無法通知或屆期不到場
    者，不在此限，強制執行法第70條第2項參照。本件原法院
    發函鑑定電梯價格，然並未將鑑定結果通知抗告人表示意見
    ，致抗告人接獲拍賣公告後，始知鑑定之電梯價格為新台幣
    (下同）600,000元，而無機會就鑑定結果表示意見，抗告人
    一再具狀陳稱當初興建電梯共計花費100多萬元，故該電梯
    僅鑑價為600,000元，與抗告人主觀認知有相當大之落差，
    在抗告人未看到鑑價結果並表示意見前，原法院逕以600,00
    0元之價格核定底價，實令抗告人難以接受，徒令前往標買
    之人獲益而致抗告人受損，且鑑價結果並未詢問抗告人意見
    即遽予定期拍賣，與前揭強制執行法規定相違背，爰依強制
    執行法第12條規定聲明異議等語。
二、抗告意旨略以：
（一）按「執行法院定底價時，應詢問債權人及債務人之意見，
      但無法通知或屆期不到場者，不在此限。」、「不動產之
      強制執行，除本節有規定外，準用關於動產執行之規定。
      」強制執行法第70條第2項、第113條規定請參照。本件係
      動產與不動產合併拍賣，雖應適用不動產之程序，然依前
      揭規定，不動產之執行準用動產之規定，故系爭電梯定底
      價前亦應詢問抗告人之意見。
（二）又「拍賣不動產，執行法院應命鑑定人就該不動產估定價
      格，經核定後，為拍賣最低價額。」強制執行法第80條請
      參照，又「核定拍賣最低價額應儘量與市價相當，且於核
      定前應使債權人、債務人就鑑定價格表示意見，俾作為核
      定拍賣最低價額之參考。」辦理強制執行事件應行注意事
      項第42項第5款定有明文。本件原法院在通知抗告人鑑價
      結果前，即已核定拍賣底價，並定期拍賣，程序於法不合
      ，經抗告人異議後，始將鑑定結果通知抗告人，然原核定
      底價之程序，與前揭規定或注意事項，尚有不符，自應將
      原程序撤銷，並斟酌抗告人所陳述底價之意見後，再核定
      底價，以符程序規定，亦保障抗告人陳述意見之權利。
（三）茲因本件鑑定報告，雖有敘明鑑定方法，但並未敘明電梯
      價格60萬元，是如何折舊計算出來（報告中並無計算式)
      ，其鑑定顯然不完備，而有瑕疵，(鑑定費用高達3萬多元
      ，此鑑定結果難令抗告人心服），謹請鈞院鑑定人將計算
      式陳明，否則其鑑定理由自難認為完備。
（四）綜上，原審裁定理由認定，核定多少底價，為法院職權，
      抗告人並無爭執之權利，固為的論，惟本件抗告人所爭執
      的是：「執行處在定底價前，並未將鑑定報告送給抗告人
      ，致抗告人無從對鑑價結果表示意見，即進行拍賣」，陳
      述意見應該也是抗告人之權利，縱然執行處認定抗告人陳
      述意見，對核定底價之結果並無影響，然程序上規定要給
      債務人表示意見，以符合法律程序規定之方式，讓拍賣物
      品所有人 (即抗告人)表示意見後，再予以拍賣，似較令
      抗告人甘服 (因拍賣後，物品就不再屬於抗告人所有)，
      此與刑事訴訟程序上必需給予被告最後陳述之機會略似，
      為此，提起抗告，謹請將原裁定撤銷，並另定拍賣期日。
三、按應拍賣之財產有動產及不動產者，執行法院得合併拍賣之
    。前項合併拍賣之動產，適用關於不動產拍賣之規定。拍賣
    不動產，執行法院應命鑑定人就該不動產估定價格，經核定
    後，為拍賣最低價額；強制執行法第75條第4項、第5項、第
    80條定有明文。強制執行法第80條規定，拍賣不動產，執行
    法院應命鑑定人就該不動產估定價格，經核定後，為拍賣最
    低價額，執行法院核定之價格應如何認為相當，原屬於執行
    法院職權裁量之範圍，非當事人所可任意指摘（最高法院88
    年台抗字第13號裁定意旨參照）。
四、查原法院辦理89年度執字第11361號給付借款強制執行事件
    ，就抗告人甲○○所有坐落台南市○○區○○段1之24地號
    土地及其上門牌號碼台南市○○路○段286號房屋 (丙標)查
    封，經原法院送鑑定人鑑價後核定拍賣底價22,365,000元，
    於93年10月21日為第2次拍賣無人應買之事實，有拍賣公告
    及第1、2次拍賣筆錄在卷可稽，先予說明。抗告人於原法院
    依法減價定第3次拍賣期日時，始具狀主張上開不動產內有
    電梯1座未經鑑價，原法院為抗告人之利益計，乃就電梯部
    分再函威信不動產顧問股份有限公司鑑價，依威信不動產顧
    問股份有限公司鑑價結果為400,000元，因抗告人對上開鑑
    價結果有意見，又另行聲請鑑價，由中租迪和股份有限公司
    鑑價結果為600,000元，此亦有動產鑑定報告書2份在卷可憑
    。
五、本件查封抗告人所有之電梯係設置於不動產內，自應與不動
    產合併拍賣，依前揭說明，電梯之拍賣程序自應適用不動產
    拍賣之規定，是抗告人依有關動產拍賣程序之強制執行法第
    70條第2項規定主張電梯之核定底價，應詢問抗告人意見云
    云，尚有誤會，又本件電梯第1次鑑定報告已有送抗告人表
    示意見，係由抗告人聲請始進行第2次鑑價，而經中租迪和
    股份有限公司鑑價為600,000元，原法院依2次鑑價結果，核
    定較高價值之600,000元，以之定為電梯最低拍賣價額，自
    屬合法且相當，又此項最低價額，僅在限制投標人出價不得
    少於此數，其願出之最高價額，並無限制，如抗告人被查封
    之財產，果值高價，則公告拍賣之後，應買人競相出價，自
    可得公平之價格賣出，於抗告人之權益，並無損害，況法院
    核定之價格應如何認為相當，原屬於執行法院職權裁量之範
    圍，非當事人所可任意指摘，已如前述，抗告人不能提出任
    何證據證明電梯價值仍有1,000,000元以上，空言主張原興
    建價格指摘原法院所核定拍賣之最低價額，聲明異議，揆諸
    首開說明，自無理由。抗告人主張依強制執行法第70條第2
    項、第113條之規定，不動產之執行準用動產之規定，故系
    爭電梯定底價前亦應詢問抗告人之意見云云，惟強制執行法
    第113條係規定，除強制執行法第二章第三節對於不動產之
    執行有規定外，才準用關於動產執行之規定，故應優先適用
    強制執行法第80條之規定。原法院依2次鑑價結果，核定較
    高價值之600,000元，以之定為電梯最低拍賣價額，與強制
    執行法第80條規定並無不合。又辦理強制執行事件應行注意
    事項第42項第5款雖規定「核定拍賣最低價額前，應使債權
    人、債務人就鑑定價格表示意見，俾作為核定拍賣最低價額
    之參考。」惟債務人所表示之意見，僅作為核定拍賣最低價
    額之參考，執行法院核定之價格應如何認為相當，為執行法
    院職權裁量之範圍，非當事人所可任意指摘。原審駁回抗告
    人之聲明異議，經核於法並無不合，抗告人指摘原裁定不當
    ，求與廢棄，非有理由，應予駁回。
六、據上論結，本件抗告為無理由，依強制執行法第30條之1、
    民事訴訟法第495條之1第1項、第449條第1項、第95條、第
    78條，裁定如主文。
中    華    民    國    95    年    4    月     25    日
                  民事第四庭  審判長法  官  王惠一
                                    法  官  林永茂
                                    法  官  王浦傑
上為正本係照原本作成。
如不服本裁定，僅得於收受本裁定正本送達後10日內以適用法規
顯有錯誤為理由，向本院提出再抗告狀（須附繕本1份及繳納再
抗告裁判費新台幣1000元），並經本院許可後始可再抗告於最高
法院。
中    華    民    國    95    年    4     月    25    日
                                      書記官  廖英琇
【附記】
民事訴訟法第495條之1第2項準用同法第466條之1第1、2項規定
：
I對於第二審判決上訴，上訴人應委任律師為訴訟代理人。但上
  訴人或其法定代理人具有律師資格者，不在此限。
II上訴人之配偶、三親等內之血親、二親等內之姻親，或上訴人
  為法人、中央或地方機關時，其所屬專任人員具有律師資格並
  經法院認為適當者，亦得為第三審訴訟代理人。
                                                   J


司法院資訊處製作；財團法人民間司法改革基金會備份。
